最高法院刑事判決　　　　　　　　　　　　　　　九十三年度台上字第二九０四號
　　上　訴　人　甲○○
右上訴人因貪污案件，不服台灣高等法院中華民國九十三年三月十一日第二審更審判
決（九十二年度重上更(五)字第二二六號，起訴案號：台灣台北地方法院檢察署八十四
年度偵字第一二七四二、一二九三五、一三一０七、一三一一０、一三三三０號），
提起上訴，本院判決如左：
    主  文
上訴駁回。
    理  由
按刑事訴訟法第三百七十七條規定，上訴於第三審法院，非以判決違背法令為理由，
不得為之。是提起第三審上訴，應以原判決違背法令為理由，係屬法定要件。如果上
訴理由狀並未依據卷內訴訟資料，具體指摘原判決不適用何種法則或如何適用不當，
或所指摘原判決違法情事，顯與法律規定得為第三審上訴理由之違法情形，不相適合
時，均應認其上訴為違背法律上之程式，予以駁回。本件原判決認定上訴人甲○○原
係台灣北區電信管理局（以下簡稱北區電信局）設計處工作員，負責電話線路設計等
業務，為依據法令從事公務之人員。上訴人明知非其主管或監督之電話用戶姓名、地
址、電話號碼及電話線號等個人在電信局之資料，為關於中華民國國防以外應秘密之
文書，依電信總局於民國八十四年一月十五日公布施行之「處理公眾查詢市內電話用
戶名稱或地址實施要點」第二條規定，非屬司法機關、監察機關、治安機關或其他政
府機關或與公眾生命安全有關之公益機關經以正式公文要求者，不得查詢。竟基於概
括犯意，自八十四年一月二十一日起至同年六月六日止，連續利用在北區電信局操作
電腦終端機之職權機會，對於非主管或監督之事務，違背上開命令規定，依蔡進（
業經判決確定）所委查之事項（範圍包括二、四、六、八、九字頭與其他字頭之「電
話查地址」、台北縣、市「地址查電話」及「查電話線號」），冒用不知情同為北區
電信局員工之溫芳春員工代號（二二一九０六）及密碼，輸入所使用操作之電腦終端
機內，將北區電信局建檔儲存於電腦中之電話用戶相關資料叫出列印後，於每日上、
下午固定時間各打電話乙次，以此方式洩漏告知在台北市○○○路○段八十五巷二號
四樓經營「金山」徵信社（未立案）之負責人蔡進，或蔡進之嫂嫂黃淑惠（詳如
原判決附表一之(一)、(二)、(三)所示）。並將上開資料，依電話查地址每件新台幣（下同
）二百元；地址查電話每件四百元；查電話線號每件一百元之代價，出售蔡進圖利
，共計得款十五萬七千四百元，並於檢察官偵查初訊中自白上開犯行等情。係以上開
事實，業經上訴人於檢察官訊問時供稱：「我有於八十一年底將業務上應保密之客戶
資料提供予蔡進，並收取每件一百元、四百元之代價，我抄下他需要的資料，查到
後再打電話告訴他」等語，核與共同被告蔡進於偵、審所供大致相符，而依原判決
附表一之(一)編號十八、四十二、五十二所載，上訴人所查號碼尚有「0000000
」、「0000000」、「0000000」號，足徵蔡進原則上由上訴人查詢
二、四、六、八、九開頭的電話，但有少數，蔡進因上訴人可以查詢所有之「電話
查址」、「址查電話」及「電話線號」，仍囑其查如該附表一之(一)編號十八、四十二
、五十二所載號碼至明。又依證人即北區電信局設計處工程師李珠良、客戶網路處線
維中心職員張國強於第一審之證詞，足徵電話用戶資料雖非上訴人主管或監督之事務
，但上訴人確實可依配線圖，由電話用戶地址查得用戶之電話號碼或電話線號。且上
訴人服務之設計處於八十四年十月前，因ＬＥＡＭＩＳ電腦系統，並未開放設計處員
工使用，致無法查得上訴人於八十四年十月前查詢用戶資料之證據。惟上訴人得以客
戶網路處員工代號及密碼，於設計處電腦上查得用戶地址等資料。況八十四年十一月
以前之ＬＥＡＭＩＳ電腦系統管制，並未規定員工職務異動需通知取消進入電腦權限
，因此溫芳春雖已他調，上訴人仍可使用二二一九０六員工代號進入該電腦系統查詢
用戶資料之事實，亦有中華電信股份有限公司台灣北區電信分公司八十八年五月二十
四日八八政密（三二０）字第０八五號函在卷可稽。足見北區電信局電腦ＬＥＡＭＩ
Ｓ系統雖在八十四年十月前，尚未開放設計處使用，僅供客戶網路處使用，但如在設
計處電腦上輸入客戶網路處員工代號及密碼（如溫芳春員工代號及密碼），亦可查得
客戶相關電話資料。又依北區電信局函復上訴人冒用案外人溫芳春名義之「電話客戶
資訊系統查詢資料紀錄」（即原審更(三)審另行標示證物一、二、三者），核對蔡進
記載「委託查詢電話紀錄本」查得附表一之(一)、(二)、(三)所示資料，該等資料應係上訴
人冒用案外人溫芳春名義查詢。而以溫芳春之代號「二二一九０六」所查詢之帳號「
ＬＭＳＰＣ」係代表板橋電信局線工室；「ＤＧＳＮ」係代表北區電信局設計處；「
ＬＩＮＥ」係代表北區○○○○路處裝機中心第三股（查線室），該等帳號均係代表
單位帳號（識別碼），而上訴人當年係任職北區電信局設計處，有中華電信股份有限
公司台灣北區電信分公司函在卷可查。而依證人張國強於第一審之證詞可知，客戶網
路處與設計處同是使用ＬＥＡＭＩＳ電腦系統，在八十四年十月以前，如在設計處電
腦內輸入客戶網路處之員工代號及密碼，使電腦誤認為是客戶網路處員工在查詢，亦
可以在設計處電腦上以電話號碼查得用戶姓名及住址，無須至各不同電腦主機查取資
料，亦不必於各單位操作終端機。又依證人即中華電信股份有限公司台灣北區電信分
公司職員陳康莊於原審審理時所稱，只要電腦終端機有連線到各單位電腦主機，即可
於任何一部終端機輸入溫芳春員工代號至不同單位（如本件之「ＬＭＳＰＣ」、「Ｌ
ＩＮＥ」、「ＤＧＳＮ」）主機擷取資料，無須分別到各不同單位之終端機操作（即
只要員工代號有以電話查詢用戶地址之權限，以該員工代號輸入北區電信局《含設計
處》之任何一台終端機，皆可連線至各不同單位之電腦主機查得電話用戶地址等資料
）。且中華電信股份有限公司台灣北區電信分公司以九十二年七月八日北人二字第九
二Ａ三０００八六０號函復原審前審稱：「本公司ＬＥＡＭＩＳ系統係以單位帳號、
密碼登入系統之單位作業畫面，再以員工代號、個人密碼通過存取權限之檢查即可進
行各項查詢。故自八十四年一月二十一日起至同年六月六日止，可以溫芳春之員工代
號、密碼於本分公司設計處之終端機以電話查詢附表所示地址及資料」。足見上訴人
辯稱：八十四年十月以前，因北區電信分公司設計處電腦未開放ＬＥＡＭＩＳ系統，
縱輸入溫芳春之員工代號，亦無法以電話號碼查詢用戶地址資料，要非屬實。至蔡進
於八十四年六月十六日在調查局詢問過程，詢問人員並無對蔡進施以強暴、脅迫
、利誘、詐欺或其他不正之方法，業經原審更(一)審勘驗該次詢問錄影帶查證明確，有
八十九年九月六日勘驗筆錄在卷可稽。則該次詢問筆錄，自具有證據能力。再上訴人
雖辯稱：於八十四年六月十二日在調查局所供，係受調查人員以收押相脅；另共同被
告蔡進亦稱：於八十四年六月七日、六月九日所供，亦有相同情形，並均主張該部
份供述未具有任意性。然本件依上開上訴人等於自由意思下所供及查得之事證，既足
以證明上訴人確有將所查得資料交付他人藉以圖利之事實，且上訴人及蔡進所主張
未具有任意性之筆錄部份，原審既未採為認定事實之依據，縱該部分之筆錄或有非出
於任意性之瑕疵，核與本件事實認定之基礎無礙，並不影響其他證據之證據能力。並
以上訴人所辯：並未承認使用二二一九０六代碼，如有用該代碼，就可以查到蔡進
要的資料，是到法院時才知道該代碼是溫芳春的，在調查局之所以會主動說是用別人
的員工代碼及密碼，最常用的密碼是二二一九０六，進入網路查電話、查址等語，是
因為調查員告訴我二二一九０六是查詢密碼，要我承認，我怕沒工作，才承認，可是
我確實不知道溫芳春的單位代號與密碼云云，係屬卸責之詞，而不足採信，亦於理由
內詳予指駁及說明。因認本件事證明確，因而撤銷第一審關於此部分之判決，依連續
犯及牽連犯關係，從一重適用行為時之貪污治罪條例第六條第一項第五款之規定，改
判論處上訴人連續依據法令從事公務之人員，對於非主管之事務，利用職權機會圖利
罪刑，已詳述其所憑之證據及其認定之理由，經核所為論敘均與卷內證據資料相符，
從形式上觀察，並無何違法情形存在。上訴意旨略以：原審未就上訴人於檢察官偵查
中之供述，是否基於「調查局非任意性自白之繼續效力」而來，加以調查，亦未依職
權調查蔡進於調查局之供述是否出於任意性，有應於審判期日調查之證據未予調查
之違法；原審並無證據證明「蔡進有囑託上訴人查詢原判決附表(一)編號十八、四十
二、五十二所載號碼」、「上訴人於交保後，仍繼續查詢資料」、「上訴人得知溫芳
春之代號、密碼，並予使用進入電腦系統查詢資料」等事實，卻仍為此推定，有不適
用證據法則之違法；原判決捨證人李珠良於原審上訴審有利於上訴人之證詞不採，而
單憑其於第一審所為不完全證詞作為判決依據，有判決不載理由之違法；原審對證人
陳康莊前後不甚一致之證詞，及其與中華電信股份有限公司台灣北區電信分公司函文
意旨不符部分，並未詳細調查說明，有應調查之證據未調查及判決理由矛盾之違法等
語。惟查原判決已敘明上訴人於檢察官偵訊時之自白係出於自由意識，其自白為可採
取，自無所謂調查局非任意性自白之繼續性效力問題；而蔡進於八十四年六月十六
日在調查局之詢問筆錄，詢問人員並無施以強暴、脅迫、利誘、詐欺或其他不正之方
法而取得，均具有證據能力。原判決認定上訴人尚有查詢並出售原判決附表(一)編號十
八、四十二、五十二所載號碼，係依據蔡進之供述及扣案由蔡進記載之「委託查
詢電話紀錄本」，與北區電信局函附之「電話客戶資訊系統查詢資料紀錄」比對而得
，並無認定事實不憑證據之違法可言。原判決認定上訴人查詢資料之時間均在上訴人
被調查局約談交保之前，有關上訴人於交保後仍繼續查詢之論述，與判決本旨無涉。
此外，上訴意旨並非依據卷內資料具體指摘，徒憑己見，仍執陳詞，就原判決明白論
斷之事項，或為單純事實之爭執，或與判決本旨無關之枝節問題，及原審認事採證職
權之行使，任意指摘，泛言原判決有應調查未調查及違背證據、論理法則等違法情形
，自非適法之第三審上訴理由。其上訴違背法律上之程式，應予駁回。至上訴人牽連
所犯之刑法第一百三十二條第一項之公務員洩漏國防以外之秘密罪部分，核屬刑事訴
訟法第三百七十六條第一款之案件。茲牽連之對於非主管或監督之事務，利用職權機
會圖利部分上訴既不合法，自無從就該牽連之輕罪併為實體上審理，依刑事訴訟法第
三百七十六條規定，此部分既經第二審判決，自不得上訴於第三審法院。上訴人復對
此部分一併提起上訴，顯非適法，應併予駁回。
據上論結，應依刑事訴訟法第三百九十五條前段，判決如主文。
中　　　華　　　民　　　國　　九十三　　年　　　六　　　月　　　十　　　日
                              最高法院刑事第六庭
                                  審判長法官  吳　雄　銘
                                        法官  池　啟　明
                                        法官  石　木　欽
                                        法官  郭　毓　洲
                                        法官  吳　三　龍
      右正本證明與原本無異
                                              書  記  官
中　　　華　　　民　　　國　　九十三　　年　　　六　　　月　　 十四 　　日
                                                                        Ａ
